【裁判字號】    98,上,912
【裁判日期】    990525
【裁判案由】    給付醫療費用
【裁判全文】
臺灣高等法院民事判決                   98年度上字第912號
上  訴  人  乙○○
被 上 訴人  長庚醫療財團法人林口長庚紀念醫院
            （原名財團法人長庚紀念醫院）
法定代理人  甲○○
訴訟代理人  丙○○
上列當事人間給付醫療費用事件，上訴人對於中華民國98年7月
31日臺灣桃園地方法院98年度訴字第758號第一審判決提起上訴
，本院於99年5月11日言詞辯論終結，判決如下：
    主      文
上訴駁回。
第二審訴訟費用由上訴人負擔。
    事實及理由
一、被上訴人主張：訴外人TRAN VAN TU（陳文四）以丁○○名
    義於民國（下同）97年12月19日因病至伊醫院接受治療，並
    由上訴人同意就陳文四住院所發生之一切費用，付清償責任
    。查陳文四於98年02月16日離院，住院期間合計積欠醫療費
    用新臺幣（下同）190萬7,935元，扣除已繳付36萬元，迄今
    尚欠154萬7,935元未繳等情。爰依住院同意書第1條約定，
    求為命上訴人應給付154萬7,935元及自起訴狀繕本送達之翌
    日起，至清償日止，按年息5%計算利息之判決。原審為被上
    訴人全部勝訴之判決，上訴人提起上訴，被上訴人則答辯聲
    明：上訴駁回。
二、上訴人則以：依全民健保資料中，訴外人丁○○於97年12月
    19日至98年02月16日間並無在被上訴人醫院住院之紀錄，且
    無積欠任何費用之事實，則伊簽署之住院同意書完全不成立
    ；被上訴人查核受傷住院之人不是「丁○○」後，被上訴人
    追究之餘款是「逃逸外勞」所積欠的費用，伊未簽署其住院
    同意書，當然不應負連帶責任等語，資為抗辯。並上訴聲明
    ：（一）原判決廢棄。（二）被上訴人在第一審之訴及假執
    行之聲請均駁回。
三、被上訴人主張陳文四以丁○○名義於97年12月19日因病至被
    上訴人醫院接受治療，於98年2月16日離院，住院期間合計
    積欠醫療費用190萬7,935元，扣除已繳付36萬元，迄今尚欠
    154萬7,935元未繳，上訴人則於丁○○名義之住院同意書等
    文件上簽名之事實，業經被上訴人提出住院同意書、醫療費
    用收據、初診資料表、急診病歷、住院通知單、手術同意書
    、麻醉同意書、檢查同意書為證（見原審卷第6至7頁，本院
    卷第45至51頁），並經本院向桃園縣政府警察局龍潭分局調
    取陳文四、丁○○、長庚醫院社工師郭智芳之調查筆錄核閱
    屬實（見本院卷第58至67頁），上訴人對此並不爭執，自堪
    信為真實。
四、被上訴人主張上訴人既於丁○○名義之住院同意書等文件上
    簽名，自應依住院同意書第1條規定，就未繳清之醫療費用
    負連帶清償責任等情，為上訴人所否認，並以前開情詞置辯
    。經查：
（一）上訴人辯稱與陳文四不太認識，只有派工時才會找他來，
      是接到沒有來電顯示的電話，基於朋友的立場才去醫院幫
      忙，是快出院時，經被上訴人告知，才知道看診的人不是
      丁○○，上訴人一直以為他是丁○○本人，所以沒有他的
      資料云云（見本院卷第21頁背面）。上訴人嗣改稱：是由
      上訴人提供丁○○的資料予被上訴人，公司有這個資料，
      我就提供，我不確定是不是丁○○云云（見本院卷第77頁
      背面）。即上訴人對於是否有提供丁○○的資料予被上訴
      人，說詞前後不符。且依陳文四於桃園縣政府警察局龍潭
      分局製作之調查筆錄記載：陳文四為越南籍外勞，於97年
      10月22日離開合法申請的工作處所，透過上訴人之仲介，
      至他處工作，於97年12月19日因工作場所發生氣爆被炸傷
      送至東元綜合醫院，再轉送被上訴人醫院治療，陳文四並
      不知丁○○的身分證件從何而來，陳文四就診期間均由上
      訴人安排住院事宜等情，有該調查筆錄、陳文四之居留資
      料、入出境資料及東元綜合醫院函可稽（見本院卷第64至
      69頁）。應認上訴人事前知悉陳文四並非丁○○，仍非法
      介紹陳文四至他處工作，並於發生事故時，提供丁○○的
      身分證件予被上訴人，且安排陳文四之住院事宜。
（二）按解釋當事人所立書據之真意，以當時之事實及其他一切
      證據資料為其判斷之標準，不能拘泥文字致失真意（最高
      法院19年上字第28號判例可循）。查上訴人已事前知悉陳
      文四並非丁○○，卻提供丁○○的身分證件予被上訴人，
      以丁○○名義為陳文四本人安排住院事宜，並於初診資料
      表、住院通知單、住院同意書、手術同意書、麻醉同意書
      、檢查同意書上立同意書人及聯絡人欄簽名，已如前述。
      應認上訴人簽署系爭住院文件，係為名義為丁○○、實為
      陳文四之人表示同意其住院，上訴人辯稱並未為受傷住院
      之陳文四簽署同意書云云，自不足取。又系爭住院同意書
      係上訴人自由意識下所簽定，並無意思表示錯誤情形，上
      訴人自應受所簽署上開同意書內容之拘束。
（三）次按系爭住院同意書第一條約定：「立同意書人（親友）
      乙○○，茲同意住院人丁○○在貴院住院期間所發生之一
      切費用（含全民健保自付部分負擔及其他自費項目費用）
      ，應於出院前繳清，如未繳清，則立同意書人就此負連帶
      清償責任，並願拋棄先訴抗辯權。」，有該住院同意書可
      稽（見原審卷第6頁）。則上訴人既於系爭住院同意書上
      簽名，向被上訴人表示同意名義為丁○○、實為陳文四之
      人住院，並願連帶負擔住院費用，被上訴人主張上訴人應
      依系爭住院同意書第1條約定，就未繳清之醫療費用負連
      帶清償責任，自屬有據。上訴人辯稱並未為陳文四簽署同
      意書，並不負連帶責任云云，自不足取。
五、綜上所述，被上訴人依兩造之約定，請求上訴人應給付被上
    訴人154萬7,935元，及自起訴狀繕本送達翌日即98年5月13
    日（見原審卷第10頁）起至清償日止按週年利率百分之五計
    算之利息，洵屬有據，應予准許。原審為被上訴人勝訴判決
    並諭知假執行之擔保金額，並無不合，上訴意旨指摘原判決
    不當，求予廢棄改判，為無理由，應予駁回。
六、本件事證已臻明確，兩造其餘之攻擊及防禦方法，及未經援
    用之證據，均經本院審酌後，認不足影響本判決之結果，自
    無庸逐一論述，併予敘明。
七、據上論結，本件上訴為無理由，依民事訴訟法第449條第1項
    、第78條，判決如主文。
中    華    民    國    99    年    5      月    25   日
                    民事第十四庭
                        審判長法  官 林金村
                              法  官 湯美玉
                              法  官 李慈惠
正本係照原本作成。
如不服本判決，應於收受送達後20日內向本院提出上訴書狀，其
未表明上訴理由者，應於提出上訴後20日內向本院補提理由書狀
（均須按他造當事人之人數附繕本）上訴時應提出委任律師或具
有律師資格之人之委任狀；委任有律師資格者，另應附具律師資
格證書及釋明委任人與受任人有民事訴訟法第466條之1第1項但
書或第2項（詳附註）所定關係之釋明文書影本。
中    華    民    國    99    年    5     月    27    日
                              書記官 王敬端
附註：
民事訴訟法第466條之1（第1項、第2項）：
對於第二審判決上訴，上訴人應委任律師為訴訟代理人。但上訴
人或其他法定代理人具有律師資格者，不在此限。
上訴人之配偶、三親等內之血親、二親等內之姻親，或上訴人為
法人、中央或地方機關時，其所屬專任人員具有律師資格並經法
院認為適當者，亦得為第三審訴訟代理人。

司法院資訊處製作；財團法人民間司法改革基金會備份。
